最高法院刑事判決　　　　　　九十四年度台上字第二八九五號
　　上訴人即
　　自 訴 人　乙○○
　　上訴人即
　　被 　 告　甲○○
　　被　　告　丙○○
　　　　　　　　　　　號
上列上訴人等因乙○○自訴被告等誣告案件，不服台灣高等法院
台南分院中華民國九十一年三月二十八日第二審判決（九十年度
上訴字第一四八二號，自訴案號：台灣台南地方法院八十九年度
自字第四二九號），提起上訴，本院判決如下：
    主  文
原判決關於甲○○部分撤銷，發回台灣高等法院台南分院。
其他上訴駁回。
    理  由
甲、撤銷部分（即被告甲○○部分）：
本件原判決撤銷第一審關於甲○○部分之科刑判決，改判仍論處
上訴人即被告甲○○意圖他人受刑事處分，向該管公務員誣告罪
刑（處有期徒刑拾月，緩刑年），固非無見。
惟查：一、審理事實之法院，對於案內與待證事項有關之一切證
據，除認為不必要者外，均應詳為調查，然後基於調查所得之心
證以為判斷之基礎。故證據雖已調查，而尚有其他必要部分並未
調查，仍難遽為被告有利或不利之認定。本院前於八十九年度台
上字第八九一號刑事判決，對自訴人乙○○與吳柄奮被訴妨害自
由等案件之第二審判決（原審法院八十六年度上更(一)字第一一三
號）發回意旨指出：「原判決認定乙○○於（民國，下同）八十
三年五月九日中午十二時至同日下午五、六時許，均在台北縣蘆
洲鄉○○路四○八巷十六號友人劉竹軒住處，多次以00000
00號電話與男友劉興科之0000000號電話通話，有上開
電話通話紀錄可稽，惟上開通話紀錄僅能證明上開電話於上開時
間有通話之事實，但不足以證明為乙○○所為，原判決據為乙○
○不在場之證明，是否妥適，尚非無疑」等情；雖原審法院八十
九年度上更(二)字第一二三號更審判決理由就該部分載稱：當時乙
○○與劉興科係極親密之男女朋友關係，從乙○○位於台北縣蘆
洲鄉之住處與劉興科通電話者應再無其他人，據劉興科證述在卷
，因而乙○○與劉興科於上開時間通話之事實，堪認屬實云云，
乃認乙○○當時確實不在案發現場，而為其有利之認定，該判決
（諭知乙○○、吳柄奮均無罪）並因檢察官未提上訴而告確定（
見第一審卷第四三、五○頁），但上開（○二）0000000
號、（○三）0000000號電話，是否分別設於劉竹軒上址
住處及為劉興科所使用？該案之檢察官起訴書（台灣台南地方法
院檢察署八十三年度偵字第八一○九號）記載乙○○、吳柄奮均
住雲林縣古坑鄉○○路一五九之一號（見同上卷第十五頁），乙
○○何以當時係與劉竹軒同住於上開蘆洲鄉之住處？劉竹軒所稱
乙○○當時與伊同住，及乙○○之男友劉興科供稱上開通話紀錄
係其與乙○○間之通話，此部分事實，除有其等之供述外，又有
何其他事證足認無訛，而不因其等與乙○○之親近關係，致有迴
護偏袒乙○○之虞？俱尚未獲進一步詳查釐清，迄欠明瞭。甲○
○既否認證人劉竹軒、劉興科證詞之真實性，原審未深入查察，
仍憑上開電話通話紀錄及各該證人之證供，認定乙○○於案發當
時不在場，自嫌調查職責未盡，難昭折服。二、原判決以甲○○
係因金錢糾紛，一時失慮致罹刑章，日後當知所警惕，而無再犯
之虞，乃併予宣告緩刑年。然甲○○於八十三年五月十日報警
指稱：其遭乙○○、吳柄奮夥同不詳姓名者多人，持槍將其自台
南市住處強押載至雲林縣螫鼓附近某養鰻魚場工寮毆打成傷，再
載至北港某ＫＴＶ店內簽發本票及寫立協議書云云，並請求偵辦
乙○○等所涉犯行，該案件嗣經檢察官提起公訴，認乙○○、吳
柄奮涉犯刑法之妨害自由、傷害等罪嫌，迄於八十九年八月九日
經原審法院更審判決無罪確定，其間經歷偵審訴訟程序之司法資
源耗費達六年有餘，甲○○並始終咬定乙○○、吳柄奮為該案共
犯之一；原判決亦認定甲○○之誣告行為，已致乙○○多年來無
辜受到偵查、審判，身心俱疲，名譽嚴重受損，犯罪後又否認犯
行等情；則倘甲○○確有乙○○自訴之虛構事實誣告情事，其何
以係因一時失慮致罹刑章，而有刑法第七十四條所定認為以暫不
執行刑罰為適當而得為宣告緩刑之情形，即非無研求之餘地。原
審未遑斟酌上述事證，詳加說明審認，其宣告緩刑自難認已臻允
洽。乙○○、甲○○上訴意旨分別執上述諸端指摘原判決關於甲
○○部分不當，尚非全無理由，應認原判決關於甲○○部分有撤
銷發回更審之原因。原判決關於甲○○部分不另諭知自訴不受理
部分，因依自訴意旨認與前開論罪部分有同屬一罪關係，依審判
不可分原則，應一併撤銷發回，附予說明。
乙、駁回部分（即被告丙○○部分）：
按刑事訴訟法第三百七十七條規定：上訴於第三審法院，非以判
決違背法令為理由，不得為之。是提起第三審上訴，應以原判決
違背法令為理由，係屬法定要件。如果上訴理由係對原審已調查
明確並於判決內論駁或說明之事項，徒憑己見重為事實之爭辯，
或任意指摘，顯與法律規定得為第三審上訴理由之違法情形不相
適合時，即應認其上訴為違背法律上之程式，予以駁回。本件原
判決關於被告丙○○部分係以：自訴意旨略稱丙○○為配合甲○
○不實指訴自訴人與吳柄奮率人將其強押之誣告犯行得逞，於甲
○○提出告訴前，即先於八十三年五月十日上午一時四十分，向
台南縣警察局永康分局復興派出所警員陳銘豐誣稱：「我大約在
八十三年五月十日零時十五分左右，由朋友告訴而得知我先生甲
○○遭人挾持，情形大概是這樣，我先生當時在永康市○○路二
十三巷一號二樓與友人聊天，有一女子上樓向我先生說很久沒見
面，你還記得我嗎，我先生回答不認識，那女子向我先生說有事
商量，我先生回答有事在這裏說就好，那女子說不方便，請到樓
下談，不久我先生就下樓，我朋友跟隨下樓，看到他們談話不久
，就持槍將我先生押上車，然後離開，我先生交往單純、與人無
仇恨紛爭」等語，因認丙○○涉犯刑法第一百六十九條第一項之
誣告罪嫌云云；然訊之丙○○堅決否認誣告情事，其係應警方要
求始被動至警所製作筆錄，並經證人即警員陳銘豐證述在卷，且
其於警訊筆錄係陳稱：其係經由朋友告知，而知悉其夫甲○○遭
人挾持等語，自難認其有捏造不實事實使自訴人受刑事處分之意
圖，自訴人徒憑丙○○與甲○○為夫妻，朝夕相伴，認其對甲○
○虛捏之事自係明知，應屬臆測之詞，尚難採憑，此外並查無其
他積極證據足資證明丙○○有自訴之誣告犯行，爰撤銷第一審關
於丙○○部分之科刑判決，改判諭知其無罪等情，已詳述其取捨
證據之心證理由，對於自訴人指稱丙○○與甲○○係夫妻關係應
知甲○○係虛構事實誣告，認為不足採取，業予說明論駁，其推
理論斷衡諸證據法則等並無違背。自訴人乙○○對原判決關於被
告丙○○部分上訴意旨略稱：甲○○既虛構事實，誣指自訴人與
吳柄奮率人將其自家中押走，甲○○不可能隱瞞實情而不告知其
妻丙○○，縱警員陳銘豐、張志鵬證述丙○○並非主動報案而係
應警方要求至警所製作筆錄，丙○○仍與甲○○均為不實供述，
顯與甲○○有共同誣告之犯意，原審就此自訴人不利丙○○之主
張未予審酌說明，有判決不載理由之違法云云。核係對原審已調
查明確並於判決內論駁或說明之事項，徒憑己見重為事實之爭辯
，或任意指摘，顯與法律規定得為第三審上訴理由之違法情形不
相適合，自應認此部分上訴為違背法律上之程式，予以駁回。
據上論結，應依刑事訴訟法第三百九十七條、第四百零一條、第
三百九十五條前段，判決如主文。
中　　華　　民　　國　九十四　年　　六　　月　　二　　日
                      最高法院刑事第八庭
                          審判長法官  呂　潮　澤
                                法官  吳　昆　仁
                                法官  孫　增　同
                                法官  吳　昭　瑩
                                法官  趙　文　淵
      本件正本證明與原本無異
                                      書  記  官
中　　華　　民　　國　九十四　年　　六　　月　　七　　日
                                                Ｒ
